【裁判字號】    89,聲再,3
【裁判日期】    890317
【裁判案由】    詐欺聲請再審
【裁判全文】
臺灣高等法院臺中分院刑事裁定                        八十九年度聲再字第三號
    再審聲請人
    即受判決人  乙○○
                甲○○
    共      同
    選任辯護人  張豐守  律師
右列聲請人因詐欺案件，對於本院八十八年度上易字第二○七一號中華民國八十八年
十月十九日確定判決（臺灣臺中地方法院八十七年度自字第二八四號），聲請再審，
本院裁定如左：
    主      文
再審之聲請駁回。
    理      由
一、聲請再審意旨略以：刑事訴訟法第四百十三條第一項第六款所稱發見確實之新證
    據，係指當時已經存在而發見在後或審判時未經注意之證據，且能證明原確定判
    決所認定之事實為錯誤者而言，最高法院卅五年特抗字第廿一號者有判例。系爭
    土地係再審聲請人即受判決人（下稱再審聲請人）乙○○與案外人王天保、蔡清
  和於八十二年六月十二日共同向曾文曲等人購買（其中乙○○持分十分之四，以
    妻甲○○名義辦理所有權登記），自訴人林坤錫（下稱自訴人）於八十二年六月
    底才向再審聲請人購買其中十分之一之持分，是原確定判決以自訴人之指訴遽予
    認定系爭土地是乙○○於八十二年二月間即邀集自訴人共同購買，其所認定之事
    實顯然與卷證資料不符。又聲請再審人乙○○出售系爭四七四地號土地時，曾將
    自訴人應分得款項詳列明細，並將款項交付自訴人，另依自訴人提出之收據，自
    訴人顯然是將款項交給乙○○收受，由卷證資料顯示，並無一筆金錢係由再審聲
    請人甲○○經手或處理者，原確定判決僅以再審聲請人甲○○為土地登記名義人
    ，即認定自訴人與甲○○間有委任關係存在，但對於卷證資料並無甲○○之簽名
    ，且甲○○未經手金錢之部分有利證據未予注意，再審聲請人乙○○、甲○○爰
    以發現確實之新證據為由，並檢呈新證據六件聲請再審等語。
二、按發見確實之新證據，須足認受有罪判決之人應受無罪、免訴、免刑或輕於原判
    決所認罪名之判決，始得聲請再審。又刑事訴訟法第四百十三條第一項第六款所
    謂發見之新證據，係指該項證據，事實審法院於判決前因未經發見，不及調查斟
    酌，至其後始行發見者而言，若判決前已經當事人提出或聲請調查之證據，經原
    法院捨棄不採者，即非該條款所謂發見之新證據，不得據為聲請再審之原因，最
    高法院廿七年抗字第一七二號、二十八年抗字第八號分別著有判例。經查本件再
    審聲請人乙○○、甲○○所提出之新證據六件，係系爭被設定最高限額一千二百
    萬元抵押並借款一千萬元之坐落台中縣太平鄉○○段第四六一號土地之土地登記
    簿謄本一件、買受該土地之不動產買賣契約書一件、自訴人自承向再審聲請人乙
    ○○購買其持分十分之一之自訴理由補充狀一件、乙○○書立之收據一件、法務
    部檢察司檢二字第五六三號法律見解一件、乙○○書立之分配款一件、自訴人
    未否認收得分配款之審判筆錄一件，然查除其中法務部檢察司之法律見解一件未
    於前審審理時提出外，其餘之證據均已顯現於前審卷宗，業據本院調閱本院八十
    八年度上易字第二○七一號（原審八十七年度自字第二八四號）卷宗查明無訛，
    而法務部檢察司之法律見解一件，僅係該司對法律問題所表示之見解，均非刑事
    訴訟法第四百廿條第六款所謂之「確實新證據」。另再審聲請人乙○○書立之收
    據已載明「收受八十二年三月卅一日及同年五月卅日、六月廿日兌現合計四百零
    八萬元之款項，此係合資購買太平鄉○○段地號四六一、四七四、四六九、四七
    ○號土地」，其於前審審理時亦自承確有收受自訴人交付之四百零八萬元，則原
    確定判決據以認定再審聲請人乙○○於八十二年二月間，「邀集」自訴人集資購
    買坐落台中縣太平市○○段第四六一地號等土地，嗣於八十二年六月十二日始與
    曾文曲訂立買賣契約，於事理上亦應無不合。縱認原確定判決對自訴人與再審聲
    請人乙○○、甲○○共同購買系爭土地之時間認定有誤，惟再審聲請人既有共同
    違背任務，擅以系爭土地向銀行貸得一千萬元供己花用之背信行為，顯無因購地
    時間認定有誤，而足認再審聲請人應受無罪判決之情形。另聲請再審意旨指摘原
    確定判決對甲○○部分之有利證據未予注意等語，無非就原確定判決對事實之認
    定及證據之取捨再事爭執，亦非所謂發現確實新證據之法定再審理由。綜上所述
    ，本件難認為有再審之理由，應依同法第四百三十四條第一項，裁定如主文。
中      華      民      國    八十九     年      三       月    十七    日
                                  臺灣高等法院臺中分院刑事第三庭
                                        審判長法  官  方  艤  駐
                                              法  官  吳  信  銘
                                              法  官  王  德  麟
右正本證明與原本無異。
不得抗告。
                                              書記官  林  振  甫
中      華      民      國    八十九     年      三       月   二十二   日
                                                                        Ｏ


司法院資訊處製作；財團法人民間司法改革基金會備份。
